臺中高等行政法院判決
　　　　　　　　　　　　　　　　　　 94年度簡字第00138號
原　　　告　甲○○
被　　　告　彰化縣稅捐稽徵處
代　表　人　乙○○
訴訟代理人　丙○○
上列當事人間因房屋稅事件，原告不服彰化縣政府中華民國
94年7月28日府法訴字第0940080827號訴願決定，提起行政訴
訟。本院判決如下︰
　　主  文
原告之訴駁回。
訴訟費用由原告負擔。
　　事實及理由
一、事實概要：緣原告原所有坐落彰化縣溪湖鎮○○里○○路○
    段475號房屋（稅籍編號：00000000000，下稱系爭房屋），
    民國（下同）93年房屋稅課稅期間為92年7月至93年6月，原
    課稅面積為1,983.3平方公尺。嗣經臺灣彰化地方法院拍賣
    ，被告依該院93年9月29日核發彰院鳴執癸92年度執字第990
    2號不動產權利移轉證書暨所附之員林地政事務所建物勘測
    成果圖，以系爭房屋建物總面積共計2,828.8平方公尺，據
    以釐正房屋稅籍，並以93年10月27日彰稅員分二字第093005
    1416號函補徵93年房屋稅差額新台幣（以下同）8,824元，
    原告不服，於93年11月1日提出陳情書請求確認行政處分無
    效。經被告實地勘查後，認有部分房屋符合簡陋房屋規定，
    乃於93年11月12日以彰稅員分二字第0930052592號函通知原
    告，更正房屋稅額為7,060元。原告仍不服，復於93年11月1
    8日聲明上揭93年11月12日函所為處分違法，經被告再重核
    後復更正補徵稅額為6,639元，且以93年12月20日彰稅員分
    二字第0930057025號函復原告；嗣原告於94年1月14日逕向
    本院提起確認前開被告93年10月27日彰稅員分二字第093005
    1416號函為無效處分，經本院94年簡字第5號裁定，移送被
    告為復查決定，仍維持原處分。原告不服，提起訴願亦遭駁
    回，遂提起本行政訴訟。
二、原告起訴主張：(一)按原告於70年3月在彰化縣溪湖鎮○○里
    ○○路282之17號完竣廠房，被告以70年5月11日彰稅員分貳
    字14350號函說明，就上開房屋構造為「鐵架磚造」計1,657
    .90平方公尺，核定新建房屋現值1,778,200元，自70年上期
    （69年7月）起課房屋稅。另於91年4月26日彰稅員多功字第
    1603號說明卡序A及H輕型鋼架單價700元（卡序G、H起課年
    月錯誤刻正上訴中）。依原始房屋稅籍紀錄表，卡序A標準
    單價970元獨棟加成5%核定現值1,019元、卡序B核定單價470
    元、卡序C核定單價470元、卡序D核定單價770元、卡序E核
    定單價650元、卡序F核定單價現值650元，卡序F下核定單價
    現值175元，未列面積及卡序G及H。由上可知前揭被告70年5
    月11日彰稅員分貳字第14350號函所述面積不符合，顯有重
    大過失，故被告93年12月20日彰稅員分二字第0930057025號
    藉故補徵房屋稅，亦明顯違法。(二)依彰化縣員林地政事務所
    建物勘測成果圖房屋總面積為2,828.8平方公尺（查封後所
    測量之面積），而原告於72年6月辦理建築物登記依上開成
    果圖彰化縣溪湖鎮○○段629地號426建號建築物面積地面層
    為1,397.93平方公尺、同建號1棟次建築面積地面層為164.9
    2平方公尺、2棟次建築面積地面層為154.40平方公尺，共計
    1,717.25平方公尺，依卡序A、C、F面積共計1,504.4平方公
    尺，兩者顯不相符。(三)依房屋稅條例第2條規定之房屋，指
    固定於土地上之建築物供營業、工作或住宅用者，或增加該
    房屋使用價值之建築物而言，而雨遮及圍牆既無法住人亦不
    能使用，顯與上開要件不合；況且圍牆部分於70年間已不徵
    房屋稅，被告要求補徵亦有違法。另關於磚造為卡序D、G、
    H、E未辦理建築物登記，並非增建，爰求為撤銷訴願決定及
    原處分有關補徵房屋稅之部分。被告則以：(一)按系爭房屋經
    被告於70年間依房屋稅條例等相關規定，按房屋構造種類、
    使用類別、高度、棟次分別編定卡序A、B、C、D、E、F、圍
    牆，面積1657.9平方公尺，評定房屋現值1,778,200元，並
    設立房屋稅籍。72年度辦理房屋稅稅籍清查時，發現增建兩
    棟房屋，面積325.4平方公尺，乃增設卡序G、H評定其房屋
    現值，並自73年上期（72年7月）起課，並依其耐用年數予
    以折舊，按年遞減其價格，每年徵收房屋稅在案。原告92
    年7月曾以房屋卡序G、H之造價本處已列入70年評定現值而
    面積未列入，73年度再重複設籍，重複徵繳房屋稅等事由，
    申請更正房屋現值並退還自73年起溢繳房屋稅款，不服被告
    否准退稅處分，循序提起行政訴訟，經鈞院92年度訴字第89
    7號判決駁回原告之訴，原告刻正上訴中，其再執前詞提起
    訴訟，顯與一事不再理之原則相違背。(二)、本件系爭房屋總
    面積與現值之認定爭議部分，因鈞院92年度訴字第897號訴
    訟事件，被告曾於92年7月派員至現場重新勘查，復有臺灣
    彰化地方法院93年9月29日核發彰院鳴執癸92年度執字第990
    2號不動產權利移轉證書、員林地政事務所建物勘測成果圖
    所載資料為佐證，原告所有系爭房屋總面積計有2,828.8平
    方公尺，自可認定。其與原核課房屋稅面積1,983.3平方公
    尺相較，尚有構造為鋼鐵（架）造、水泥板造、磚造、加強
    磚造等部分房屋未設籍課稅，被告依房屋稅條例及彰化縣簡
    化評定房屋標準價格及房屋現值作業要點等相關規定，除釐
    正原稅籍資料外，另增設卡序I、J、K、L、M、N、O、P、Q
    等稅籍，經重核後現值為207萬5,700元，扣除93年原核定房
    屋稅現值為152萬2,400元後，按住家用稅率1.2%計算，核定
    應補徵房屋稅差額6,639元，並無不合。(三)本件所補徵之部
    分係為卡序I至Q，該部分雖有包含雨遮，惟雨遮及圍牆均可
    增加房屋價值，且I至Q部分亦非純為雨遮，亦有房屋在內，
    況雨遮部分被告已有減徵，而圍牆部分係為原告上訴之部分
    ，本案並未計入，至於空地部分亦未加以課稅為辯，求為駁
    回原告之訴。
三、按「本條例用辭之定義如下：一房屋，指固定於土地上之建
    築物，供營業、工作或住宅用者。二增加該房屋使用價值之
    建築物，指附屬於應徵房屋稅房屋之其他建築物，因而增加
    該房屋之使用價值者。」、「房屋稅，以附著於土地之各種
    房屋，及有關增加該房屋使用價值之建築物，為課徵對象。
    」、「房屋稅每年徵收1次，其開徵日期由省 (市)政府定之
    。新建、增建或改建房屋，於當期建造完成者，均須按月比
    例計課，未滿1個月者不計。」為房屋稅條例第2條、第3條
    及第12條所明定。次按「適用『房屋標準單價表』核計房屋
    現值時，對房屋之構造、用途、總層數及面積等，應依建築
    管理機關核發之使用執照（未領使用執照者依建照執照）所
    載之資料為準。但未領使用執照（或建造執照）之房屋，以
    現場勘定調查之資料為準。．．．」、「房屋具有下列情形
    達3項者，為簡陋房屋，按該房屋所應適用之標準單價之7成
    核計，具有4項者按6成核計，具有5項者按5成核計，具有6
    項者按4成核計，具有7項者按3成核計：（一）高度未達2.5
    公尺。（二）無天花板（鋼鐵造、鋼骨造、木、石、磚造及
    土、竹造之房屋適用）。（三）地板為泥土、石灰三合土或
    水泥地（地板舖設磁磚面積未達5分之1，按水泥地認定）。
    （四）無窗戶或窗戶為水泥框窗。（五）無衛生設備。（六
     ）無內牆或內牆為粗造紅磚面（內牆面積超過全部面積2分
    之1者，視為有內牆）。（七）無牆壁。」為彰化縣政府94
    年3月30日府授稅房字第0940006377號函所訂定「彰化縣簡
    化評定房屋標準價格及房屋現值作業要點」第5點、第10點
    規定在案。
四、本件原告係對被告93年12月20日彰稅員分二字第0930057025
    號函復原告補徵稅額6,639元之處分不服，與本院於92年11
    月3日即收案之92年度訴字第897號房屋稅事件，自非屬同一
    處分，被告辯稱原告提起本件訴訟，顯與一事不再理之原則
    相違背，尚無足採。
五、原告雖於本件爭執系爭房屋總面積與評定之房屋現值，惟查
    系爭房屋因進行拍賣程序，執行法院為求慎重，及囑託彰化
    縣員林地政事務所實地勘測系爭房屋總面積計2,828,8平方
    公尺後，並依該勘測結果核發不動產權利移轉證書，此有臺
    灣彰化地方法院93年9月29日彰院鳴執癸92年度執字第9902
    號不動產權利移轉證書、彰化縣員林地政事務所建物勘測成
    果圖在卷可稽，而原告亦無其他反證足以推翻前揭測量及移
    轉證書所載內容，被告執此認定系爭房屋總面積計有2,828.
    8平方公尺，尚無不合。從而，本件系爭建築物房屋稅總面
    積，相較92年原核課面積1,983.3平方公尺，尚有部分建築
    面積未設籍課稅，被告乃依首揭房屋稅條例規定，辦理原稅
    籍資料釐正予以設籍課稅暨補徵房屋稅之處分，核屬有據。
六、準此，被告就本件系爭房屋93年增加面積部分，分別增列卡
    序I、J、K、L、M、N、O、P、Q等編定以為計算房屋現值，
    其中因有部分符合彰化縣政府簡化評定房屋標準價格及房屋
    現值作業要點有關簡陋房屋認定規定，故依此標準單價計算
    比率重新核定房屋現值，以為辦理補徵依據；經被告重核後
    ，調整房屋現值為207萬5,700元，扣除93年原核定房屋稅現
    值為152萬2,400元後，依房屋稅條例第5條第1款規定，按住
    家用稅率1.2%計算，以為補徵，即無不合。
七、原告所稱雨遮及圍牆雖無法用以居住，惟依一般社會通念，
    雨遮及圍牆均可增加房屋使用之價值，自亦屬前揭房屋稅法
    第3條所定房屋稅之課稅對象。
八、綜上所述，被告所為補徵93年度房屋稅款之處分核無違誤，
    訴願決定予以維持亦無不合，原告聲明求為撤銷，為無理由
    ，應予駁回。兩造其餘所辯事由，與本判決結果無影響，爰
    不遂一審論，併予敘明。
據上論結，本件原告之訴為無理由，依行政訴訟法第236條、第
195條第1項後段、第98條第3項前段，判決如主文。
中　　華　　民　　國　　94　　年　　10　　月　　31　　日
                第二庭      法  官　王　德　麟
以  上  正  本  證  明  與  原  本  無  異
如不服本判決，應於判決送達後20日內，以本訴訟事件所涉及之
法律見解具有原則性者，始得向本院提出上訴狀並表明上訴理由
，經最高行政法院許可，否則不得上訴；如於本判決宣示後送達
前提起上訴者，應於判決送達後20日內補提上訴理由書（均應依
對造人數提出繕本）。提起上訴應預繳送達用雙掛號郵票390元
（34元及5元郵票各10份）。
中　　華　　民　　國　　94　　年　　11　　月　　1　　 日
　　　　　　　　　　　　　　書記官　詹　靜　宜
